臺灣高雄地方法院民事裁定　　　　　　 110年度訴聲字第13號
聲　請　人　李森義　




相　對　人　李森雄　
上列聲請人與相對人間確認債權不存在事件（本院110年度訴字
第756號），聲請人聲請許可為訴訟繫屬事實之登記，本院裁定
如下：
   主  文
聲請駁回。
   理  由
一、聲請意旨略以：坐落高雄市○○區○○段0000地號土地及其
    上同段01388建號建物（門牌號碼：高雄市○○區○○路00
    號房屋，下合稱系爭房地），為聲請人與相對人共有，權利
    範圍各二分之一。詎相對人竟私自占用系爭房地，自108年3
    月起至109年12月，共計22個月，應給付聲請人每月租金30,
    502元，共計新臺幣（下同）671,044元。爰依租賃之法律關
    係請求相對人給付。聲請人基於物權關係，就取得、設定、
    喪失或變更依法應登記之系爭土地所有權，得於事實審言詞
    辯論終結前，為使第三人知悉訟爭情事，免因信賴登記而善
    意取得系爭房地所有權，並依民事訴訟法第254條第5項之規
    定，准就系爭房地為訴訟繫屬事實之登記等語。
二、按訴訟標的基於物權關係，且其權利或標的物之取得、設定
    、喪失或變更，依法應登記者，於事實審言詞辯論終結前，
    原告得聲請受訴法院以裁定許可為訴訟繫屬事實之登記，民
    事訴訟法第254 條第5 項定有明文。修正理由第3 點：「現
    行條文第5 項規定旨在藉由將訴訟繫屬事實予以登記之公示
    方法，使第三人知悉訟爭情事，俾阻卻其因信賴登記而善意
    取得，及避免確定判決效力所及之第三人受不測之損害。其
    所定得聲請發給已起訴證明之當事人，係指原告；其訴訟標
    的宜限於基於物權關係者，以免過度影響被告及第三人之權
    益」。準此，法院許可為訴訟繫屬事實之登記，必以訴訟標
    的之權利係本於物權關係為請求，且該權利或標的物之取得
    、設定、喪失、變更依法應登記者為要件，二者缺一不可。
    若原告起訴所主張為訴訟標的之權利，其得、喪、設定、變
    更無須登記者（例如基於買賣契約所生之債權），縱使所請
    求給付者，為得、喪、設定、變更應經登記之「標的物」（
    例如不動產），亦與此條項規定之要件不符，尚不能發給起
    訴之證明。
三、經查，本件聲請人固主張依民法物權關係起訴，惟聲請人訴
    之聲明係請求相對人給付租金671,044元，所主張之事實為
    相對人占用系爭房地，應給付租金，核其訴訟標的權利之性
    質係屬「債權」，與民事訴訟法第245條第5項規定之要件不
    符，聲請人聲請許可為訴訟繫屬事實之登記，與法即有未合
    ，應予駁回。
四、據上論結，本件聲請為無理由，爰裁定如主文。
中    華    民    國   110    年    10    月    15    日
                  民事第四庭    法  官  郭任昇
正本係照原本作成。
如對本裁定抗告須於裁定送達後10日內向本院提出抗告狀，並繳
納裁判費新台幣1,000元。
中    華    民    國   110    年    10    月    15    日
                                書記官  林秀敏